最高法院刑事判決　　　　　　九十四年度台上字第一一０六號
　　上　訴　人　丙○○
　　　　　　　　　　　　號4樓 （另案在台灣岩灣技能訓練所
　　　　　　　　　　　　執行）
　　　　　　　　乙○○
　　　　　　　　　　　　號10樓（另案在台灣桃園監獄執行）
　　　　　　　　甲○○
　　　　　　　　　　　　台灣武陵監獄執行）
上列上訴人等因違反麻醉藥品管理條例案件，不服台灣高等法院
中華民國九十三年十一月十二日第二審更審判決（九十三年度上
更(一)字第一一一號，起訴案號：台灣板橋地方法院檢察署八十六
年度偵字第六五０六、一二四００號），提起上訴，本院判決如
下：
    主  文
上訴駁回。
    理  由
按刑事訴訟法第三百七十七條規定，上訴於第三審法院，非以判
決違背法令為理由，不得為之。是提起第三審上訴，應以原判決
違背法令為理由，係屬法定要件。如果上訴理由書狀並未依據卷
內訴訟資料，具體指摘原判決不適用何種法則或如何適用不當，
或所指摘原判決違法情事，顯與法律規定得為第三審上訴理由之
違法情形，不相適合時，均應認其上訴為違背法律上之程式，予
以駁回。本件上訴人丙○○上訴意旨略稱：(一)、證人陳憲俞在警
詢時係供稱向乙○○購買海洛因新台幣（下同）二萬五千元，在
偵查中改稱為買安非他命；而另證人洪玉珊則稱其男友陳憲俞係
以三千至五千元之代價，向乙○○購得毒品。二證人所供互不相
符，且與扣案帳單所載不合，原判決未於理由內說明如何取捨證
據，於法不合；又未調查該二證人尿液含毒成分為何，以擔保其
證言之可信性，亦有應於審判期日調查之證據，而未予調查之違
法。(二)、原判決未說明如何認定上訴人等三人有販賣安非他命予
「廖兄」及「阿智」之依據，亦未說明如何認定上訴人等向「阿
賢」購進安非他命後，以夾鏈袋分裝之理由，顯有理由不備之違
法。(三)、事實欄認定丙○○向「阿平」販入安非他命十五包，欲
將之分裝成四十包出售，而理由欄則謂共四十四個分裝袋，要將
十五包安非他命分裝為四十多包販賣，顯有證據理由矛盾之違法
。上訴人乙○○上訴意旨略謂：(一)、原審不知何故取消原定之準
備程序，改為直接進行審判並行辯論終結，致相關應調查之事項
未予調查，影響判決結果甚大，其訴訟程序自屬違法。(二)、原審
未予上訴人等有與證人陳憲俞對質或詰問之機會，竟任意採擷陳
憲俞、洪玉珊、郭秋萍不實或挾怨誣陷之供述，作為不利於上訴
人等認定犯罪之依據，又不調聽庭訊錄音帶，以詳查有利於上訴
人等之證據，自有應調查之證據未予調查及判決理由不備之違誤
。(三)、扣案帳單係因買進安非他命所作詢價，而隨手塗鴉製作，
自不能將之作為認定其等犯罪之依據。上訴人甲○○上訴意旨略
以：(一)、原審採信證人郭秋萍所述上訴人等三人係合夥販毒之證
言，竟未就三人如何出資及數額多寡予以調查，僅憑扣案帳單資
為依據，自有判決理由矛盾之違法。(二)、原判決既認定上訴人等
有販賣安非他命予洪玉珊，及透過林武賢販賣安非他命予「廖嘉
興」、「阿盧」、「高嘉澤」之事，又不傳喚洪玉珊、林武賢到
庭進行交互詰問，竟僅以上訴人等之不實自白，作為認定此部分
犯罪事實之唯一證據，自有理由不備之違法各云云。惟查有無進
行準備程序之必要，或逕行言詞審理程序，與犯罪事實之認定及
證據之取捨，乃事實審法院自由裁量判斷之職權。且法院憑以認
定犯罪事實之證據，並不以直接證據為限，即綜合各種直接及間
接證據，本於推理之作用，為其認定犯罪事實之基礎，如不違背
經驗法則與論理法則，即不得指為違法，而據為上訴第三審之理
由。本件原判決係依憑證人陳憲俞在檢察官偵查中明確供述，更
正其先前在警詢時所陳向上訴人等購買之海洛因一節，實係安非
他命。另參以屬於乙○○所有，而依甲○○所言書寫、明確記載
毒品交易時間、價額與買毒之人計有「藍保（按即陳憲俞）」、
「廖兄」、「阿智」等人之扣案帳單及電話聯絡紙，復採酌證人
洪玉珊、郭秋萍所供與乙○○、甲○○在警詢中及丙○○在原審
第一次審理中所自白相符部分之證言，作為上訴人等自白有如原
判決事實欄所載犯行之補強證據（上訴人丙○○部分尚有電子秤
一個佐證），並說明洪玉珊、郭秋萍所述與上訴人等自白不符部
分，予以捨棄，不予採信，另因有扣案分裝袋四十四個，顯見有
隨時分裝小袋賣出之預備，乃認上訴人等有上揭犯行，因而撤銷
第一審關於上訴人等三人非法販賣化學合成麻醉藥品部分之科刑
判決，經比較新舊法適用後，改判仍皆論處上訴人等三人共同連
續非法販賣化學合成麻醉藥品罪刑。並依據卷內證據資料，就上
訴人等矢口否認犯罪之辯解，何以均係卸責之詞，不足採信，亦
已詳加指駁，所為之事實認定，俱有卷內證據資料足憑，從形式
上觀察，並無違背法令之情形存在。上訴意旨，任憑己意，就屬
原審程序進行、採證認事職權之適法行使及原判決已說明之事項
，漫指有採證違背證據法則、理由矛盾及不備之違法，且仍為單
純事實之爭執，不能認為適法之第三審上訴理由。尤其甲○○將
原判決就上訴人等被訴販賣安非他命予洪玉珊及透過林武賢販賣
安非他命予他人，認屬不能證明上訴人等犯罪，已說明不另為無
罪諭知部分，指摘原審不傳喚該二人到庭詰問，僅憑上訴人等之
不實自白，作為認定有罪之唯一證據一節，更屬顯然之誤會。又
遍查全案卷證，上訴人等在原審並未請求對於證人陳憲俞、洪玉
珊之尿液含毒成分及上訴人等如何出資合夥販賣暨播聽各證人之
庭訊錄音帶等事項予以調查，上訴意旨以此指摘原審未予調查，
亦非適法之第三審上訴理由。再原判決雖於事實欄簡略記載丙○
○向「阿平」販入十五包安非他命，欲將之分裝成四十包出售，
而與理由欄所載分裝為四十多包稍有不同，但於判決主旨尚不生
影響，參照刑事訴訟法第三百八十條規定意旨，亦不得執為上訴
第三審之理由。依上述說明，應認上訴人等三人之上訴均違背法
律上之程式，予以駁回。
據上論結，應依刑事訴訟法第三百九十五條前段，判決如主文。
中　　華　　民　　國　九十四　年　　三　　月　　十　　日
                      最高法院刑事第九庭
                          審判長法官  張　淳　淙
                                法官  張　春　福
                                法官  呂　丹　玉
                                法官  洪　昌　宏
                                法官  林　勤　純
      本件正本證明與原本無異
                                      書  記  官
中　　華　　民　　國　九十四　年　　三　　月　 十七 　日
                                                      ｖ
